【裁判字號】    95,訴,4129
【裁判日期】    951219
【裁判案由】    毒品危害防制條例
【裁判全文】
臺灣高雄地方法院刑事判決              95年度訴字第4129號
公  訴  人  臺灣高雄地方法院檢察署檢察官
被      告  乙○○
                    另案在臺灣高雄監獄執行中
上列被告因毒品危害防制條例案件，經檢察官提起公訴（95年度
毒偵字第8196號），本院改依簡式審判程序審理，判決如下：
    主  文
乙○○施用第一級毒品，處有期徒刑玖月。
    事  實
一、乙○○曾因施用毒品案件，經本院以92年度毒聲字第762 號
    裁定送觀察、勒戒後，認有繼續施用毒品傾向，而由本院以
    92年度毒聲字第1351號裁定令入戒治處所施以強制戒治，嗣
    經本院以92年度毒聲字第4715號裁定停止戒治，復經本院以
    92年度毒聲字第7625號裁定撤銷停止戒治，於民國93年11月
    17日強制戒治執行完畢釋放。詎其仍不知戒絕毒癮，明知海
    洛因業經公告列為毒品危害防制條例第2 條第2 項第1 款之
    第一級毒品，不得非法持有、施用，猶於前開強制戒治執行
    完畢釋放後5 年內，基於施用第一級毒品海洛因之犯意，自
    95年8 月9 日下午3 時30分許回溯24小時內之某時點起，至
    95年9 月29日止，在其位於高雄市鹽埕區○○○路130 號2
    樓之住處內，以將第一級毒品海洛因加水置於針筒內注射手
    臂血管之方式，以1 天施用2 至3 次之頻率，施用第一級毒
    品海洛因多次。嗣於95年8 月9 日下午3 時許，經警持臺灣
    高雄地方法院檢察署檢察官核發之強制採驗尿液許可書，強
    制其採尿檢驗，發現呈施用第一級毒品海洛因之陽性反應；
    另於95年9 月29日上午10時許，其因另案為警通緝到案，並
    採集其尿液送檢，發現呈施用第一級毒品海洛因之陽性反應
    ，因而查悉上情。
二、案經高雄市政府警察局鹽埕分局移送臺灣高雄地方法院檢察
    署檢察官偵查起訴。
    理  由
一、按本件被告乙○○所犯係死刑、無期徒刑、最輕本刑為3 年
    以上有期徒刑以外之罪，其於準備程序就前揭被訴事實為有
    罪之陳述，經受命法官告知簡式審判程序之旨，並聽取其與
    公訴人意見後，本院認無不得或不宜改依簡式審判程序進行
    之處，爰依刑事訴訟法第273 條之1 第1 項、第284 條之1
    ，裁定本件由受命法官獨任進行簡式審判程序，合先敘明。
二、前揭犯罪事實，業據被告於本院審理中坦承不諱，且其前開
    2 次採集尿液送檢之檢驗結果，均呈施用第一級毒品海洛因
    後所會產生之嗎啡陽性反應，有長榮大學95年8 月31日確認
    報告、高雄市立凱旋醫院95年10月10日第A00000000 號濫用
    藥物尿液檢驗報告在卷可稽（上開被告以外之人於審判外所
    為之書面陳述，因本件已改行簡式審判程序，依刑事訴訟法
    第159 條第2 項之規定，應具有證據能力），則被告前開自
    白顯與事實相符，堪以採信。而被告曾因施用毒品案件，經
    本院以92年度毒聲字第762 號裁定送觀察、勒戒後，認有繼
    續施用毒品傾向，而由本院以92年度毒聲字第1351號裁定令
    入戒治處所施以強制戒治，嗣經本院以92年度毒聲字第4715
    號裁定停止戒治，復經本院以92年度毒聲字第7625號裁定撤
    銷停止戒治，於93年11月17日強制戒治執行完畢釋放等情，
    有臺灣高雄地方法院檢察署刑案資料查註紀錄表及臺灣高等
    法院被告前案紀錄表在卷可憑。綜上所述，被告於強制戒治
    執行完畢釋放後，5 年內再犯施用第一級毒品海洛因之犯行
    至明，本件事證明確，被告犯行堪以認定。
三、按海洛因係毒品危害防制條例第2 條第2 項第1 款所稱之第
    一級毒品，故核被告所為，係犯該條例第10條第1 項之施用
    第一級毒品罪。被告持有第一級毒品海洛因後，進而施用，
    其持有之低度行為應為施用之高度行為所吸收，不另論罪。
    另按，刑事法若干犯罪行為態樣，本質上即具有反覆、延續
    實行之特質，則行為人若基於單一犯意，在密切接近之一定
    時、地，持續實行之多次該等犯罪行為，而依社會通念，於
    客觀上認為符合一個反覆、延續性之行為概念者，於刑法評
    價上，即應僅成立一罪，學理上所稱「集合犯」即屬之。另
    判斷何種構成要件行為，可認符合上述概念，首先固應藉助
    文義解釋，惟當法條文義有所不明時，則須探究該犯罪處罰
    規範之目的為解釋，並參酌一般犯罪典型之實施型態予以綜
    合判斷。又並非所有構成要件之行為具有反覆實施之特質，
    即當然成立集合犯，而得評價為一罪，仍須行為人係基於單
    一犯意，在密切接近之一定時、地，持續實行之多次犯罪行
    為，而依社會客觀通念，認為符合一個反覆、延續性之行為
    概念，始得評價為一罪。因此，行為人之數次犯罪行為，在
    主觀上如係分別起意，或客觀上非係利用同一機會為之，在
    評價上即應成立數罪。由於毒品本具成癮性（毒品危害防制
    條例第2 條第1 項參照），施用者一經上癮，即難戒斷，在
    其主觀依賴毒品之心理下，須持續、密接施用毒品以解癮，
    再犯率高，否則難以承受毒癮發作之痛苦，是施用毒品行為
    ，本質上具有反覆實施之行為特性，得成立集合犯甚明。再
    者，參以被告於本院審理中自承：約1 日施用2 、3 次海洛
    因等語（見本院95年12月12日準備程序筆錄），是其施用毒
    品之間隔甚短，顯係於密切接近之時間內多次施用毒品，而
    主觀上則當係基於單一犯意，而為該等多次施用第一級毒品
    海洛因犯行，從而，其上開施用第一級毒品海洛因犯行，應
    依集合犯論以一罪。被告於95年8 月9 日下午3 時30分許回
    溯24小時內某時點以外之施用第一級毒品海洛因犯行，雖未
    據公訴人起訴，惟此部分與起訴部分既有集合犯之實質上一
    罪關係，自為起訴效力所及，本院得併予審理，附此敘明。
    爰審酌被告經強制戒治後，尚未能戒絕毒癮，足證前開保安
    處分措施實難矯治其惡性，惟念及其犯後坦承罪行，態度良
    好，而所犯係為自戕行為，尚未對他人造成實害等一切情狀
    ，量處如主文所示之刑，以示儆懲。
據上論斷，應依刑事訴訟法第273 條之1 第1 項、第284 條之1
、第299 條第1 項前段，毒品危害防制條例第10條第1 項，判決
如主文。
本案經檢察官甲○○到庭執行職務。
中    華    民    國    95    年    12    月    19    日
                  刑事第五庭    法  官 陳君杰
以上正本證明與原本無異。
如不服本判決，應於判決送達後10日內，向本院提出上訴狀。
中    華    民    國    95    年    12    月    19    日
                                書記官 陳昱良
附錄本判決論罪科刑之法條：
毒品危害防制條例第10條第1 項
施用第一級毒品者，處6 月以上5 年以下有期徒刑。


司法院資訊處製作；財團法人民間司法改革基金會備份。
